臺灣臺南地方法院刑事判決　　　　　　　　　　九十一年度自字第五四號
　　自　訴　人　吳錦坤
　　被　　　告　乙○○
右列被告因詐欺案件，經自訴人提起自訴，本院判決如左：
    主  文
乙○○無罪。
    理  由
一、自訴意旨如附件自訴狀所載。
二、按犯罪事實應依證據認定之，無證據不得推定其犯罪事實；又不能證明被告犯罪
    其行為不罰者，應諭知無罪之判決，刑事訴訟法第一百五十四條、第三百零一條
    第一項分別定有明文。又按刑法第三百三十九條第一項之詐欺罪，以意圖為自己
    或第三人之不法之所有，施用詐術使人陷於錯誤而交付財物為犯罪構成要件；如
    行為人欠缺不法所有之意圖或無施用詐術之行為或其所用之方法，不能認為詐術
    ，亦不致使人陷於錯誤，即不得以詐欺罪論（最高法院四十六年台字第二六０號
    判例意旨參照）。故民事債務當事人間，若有未依債務本旨履行給付之情形，原
    因非一，其因不可歸責之事由致無法給付，甚至債之關係成立後，始惡意遲延給
    付，皆有可能，非必出於自始無意給付之詐欺罪一端，故別無積極證據之情形，
    自難單以被告單純債務不履行之狀態，即推定被告自始即有不法所有之意圖而施
    用詐術。
三、訊據被告乙○○坦承向自訴人借款之事實，惟矢口否認詐欺犯行，辯稱：伊確實
    有需要創業，也確實有創業連鎖洗衣店，伊創業失敗，虧損二、三百萬元，致未
    能還款；伊借錢未承諾要將退伍金五十多萬元要還給自訴人，伊如果說要用退伍
    金還給自訴人的話，就無法開店，伊退伍金本來就計畫要開店的，伊是要以開店
    賺來的錢還給他；自訴人借款給伊，也有投資伊創業洗衣連鎖店的性質，伊除了
    每個月付給自訴人利息，付八個月以外，另外還有付五個月份的盈餘，每月一萬
    元，伊借一百萬元，已償還五十萬元等語。
四、經查：
(一)、經查被告所辯伊向自訴人借款，係供伊創業連鎖洗衣店之用，因創業失敗導致
      虧損乙節，為自訴人於審理中所不爭執，自足認屬實。是自訴人主張被告以創
      業之需，向其詐借款項乙節，已難成成立。
(二)、自訴人主張被告借款時向其詐稱：退伍時要以退伍金五十多萬元償還乙節，為
      被告所堅詞否認，參以被告既計劃其退伍時要開洗衣連鎖店，因缺乏資金，須
      向自訴人借款，則其將自己之退伍金一併供作該創業之用，衡情已唯恐不及，
      豈有承諾以之償還之理觀之是被告辯稱其未為該承諾，尚合情理，足以採信。
      故自訴人主張被告以此施詐，亦難成立。證人甲○○於審理中結稱：大約是在
      八十六、七年的時候，吳錦坤跟我說乙○○跟他借款，要用退伍金還給吳錦坤
      ，但是退伍金領下來沒有還給吳錦坤云云。顯係事後傳聞之詞，自不足採為不
      利被告之認定。
(三)、被告所辯自訴人借款給伊，也有投資伊創業洗衣連鎖店的性質，伊除了每個月
      付給自訴人利息，付八個月以外，另外還有付五個月份的盈餘，每月一萬元乙
      節，亦為自訴人於審理中所不否認。又被告所辯伊借一百萬元，已償還五十萬
      元乙節，亦據提出郵政劃撥儲金存款收據影本等附卷足憑，足見被告確有償還
      部分借款之事實，其所辯因創業虧損，致未能還款，足以採信，故益難認其自
      始有向自訴人詐借款項之不法所有意圖。
(四)、此外復查無其他積極證據足證被告涉有自訴人所指之詐欺犯行，揆諸首開說明
      ，應認本件僅係單純民事債務不履行，尚難以詐欺罪相繩。因認被告被訴犯罪
      不能證明，應諭知無罪，以免冤抑。
四、據上論斷，應依刑事訴訟法第三百四十三條、第三百零一條第一項，判決如主文
    。
中      華      民         國     九十一    年     十一   月   十五    日
                            臺灣臺南地方法院刑事第二庭
                                法  官    柯  顯  卿
右正本證明與原本無異。
如不服本判決，應於判決送達後十日內向本院提出上訴狀( 應附繕本 )。
                                書記官    盧  立  勇
中      華      民         國     九十一    年     十一   月   十八     日
